【裁判字號】    97,醫,3
【裁判日期】    971231
【裁判案由】    侵權行為損害賠償
【裁判全文】
臺灣桃園地方法院民事判決                 97年度醫字第3號
原      告  丁○○
            癸○○
            子○○
            辛○○
            庚○○
            壬○○
共      同
訴訟代理人  楊逸民律師
複  代理人  乙○○
被      告  行政院衛生署桃園醫院
法定代理人  己○○
被      告  戊○○
            甲○○
共      同
訴訟代理人  巨克安律師
複  代理人  丙○○
            廖忠信律師
上列當事人間請求侵權行為損害賠償事件，本院於民國97年12月
24日言詞辯論終結，判決如下：
    主      文
原告之訴及假執行之聲請均駁回。
訴訟費用由原告負擔。
    事實及理由
壹、程序部分：
    按訴狀送達後，原告不得將原訴變更或追加他訴，但擴張或
    減縮應受判決事項之聲明者，不在此限。民事訴訟法第255
    條第1 項但書第3 款定有明文。經查：
一、原告訴之聲明第1 項原係請求被告應連帶給付原告丁○○新
    台幣（下同）160 萬元、原告癸○○、子○○、辛○○、庚○○、壬○○各100 萬元，及均自起訴狀繕本送達翌日起至
    清償日止，按年息百分之5 計算之利息等語。
二、嗣原告於民國97年5 月13日本院審理中具狀擴張聲明第1 項
    為：被告應連帶給付原告丁○○1,722,595 元（就喪葬費之
    請求由50萬元擴張為722,595 元，見本院卷第27頁）、原告
    癸○○、子○○、辛○○、庚○○、壬○○各100 萬元，及
    均自原告準備書(1)狀繕本送達翌日起至清償日止，按年息百
    分之5 計算之利息（見本院卷第23頁）。
三、以上核屬訴之聲明之擴張或減縮，依上揭規定，應予准許。
貳、實體方面：
一、原告主張：
  (一)訴外人黃永清（下稱黃永清）係原告丁○○配偶，原告癸○○、辛○○、子○○、庚○○、壬○○父親，於94年7 月16
    日上午因身體不適而有咳嗽、胸悶等症狀至被告行政院衛生
    署桃園醫院（下稱桃園醫院）診治，經被告桃園醫院內科醫
    師即被告甲○○及戊○○診斷為肺炎，建議住院治療。黃永
    清於當日下午3 時20分許住院，當晚黃永清感覺病情好轉已
    無不適，詎料第二天上午7 時20分起病情卻惡化，突然感覺
    呼吸困難，進而昏迷不醒，性命垂危。被告遂於94年7 月17
    日上午8 時30分通知原告：黃永清病危等語，同日上午10時
    10分作CPR 搶救，至同日上午11時始將黃永清送入內科加護
    病房急救，惟此時已回天乏術，被告遂於94年7 月18日中午
    12時4 分通知原告：黃永清因罹患敗血性休克及肺炎，經治
    療後宣告不治逝世云云。
  (二)就被告桃園醫院各個主治醫師對於黃永清之醫療疏失，分述
    如下：
  1.施用抗生素遲延及失當：
  (1)黃永清自94年7 月16日上午急診至同年月18日上午12時去世
    止，其間經歷5 名主治醫師，黃永清於同年月16日急診時被
    告甲○○曾施用抗生素（Cefuroxime），惟第2 次施用抗生
    素已係同年月17日上午8 時20分由訴外人即主治醫師袁宏道
    （下稱袁宏道）囑咐，基此，另一診治醫生即訴外人蔡宗龍
    （下稱蔡宗龍）於其主治16小時期間（同年月16日下午3 時
    20 分 至同年月17日上午8 時），並未施打抗生素，惟依原
    證2之 文獻記載，抗生素（Cefuroxime）應1 日服用2 次。
    是蔡宗龍之醫療處置已有疏失，致黃永清病情惡化而併發敗
    血症死亡。
  (2)黃永清於94年7 月17日上午8 時20分由袁宏道囑咐第2 次施
    用抗生素（Cefurxime） 後，詎於同年月17日上午10時10分
    另由訴外人王貞傑（下稱王貞傑）再施用抗生素（rocephin
    -ceftriaxone），該2 小時間施用2 種不同之抗生素，亦有
    失當。
  (3)由黃永清共經施用3 種不同抗生素（cefurxime 、rocephin
    -ceftriaxone、saxizon） 以觀，被告施用抗生素，顯有失
    據，未能對症下藥，致黃永清之病情非但不能穩定控制，反
    而於3 日內惡化終致死亡。
  2.轉送加護病房遲延：
    黃永清於94年7 月17日上午1 時30分出現無法自咳症狀，同
    日上午7 時30分復出現呼吸費力情形，足證黃永清已陷於危
    險期，惟此時蔡宗龍未及時處置將黃永清轉送加護病房，自
    有疏失。此由同日上午8 時20分轉由袁宏道探視後，即囑託
    轉置加護病房3B-27 ，且於同日上午8 時30分告知家屬黃永
    清病危乙情自明（見治療護理紀錄第1 、2 頁）。
  3.雖袁宏道於94年7 月17日上午8 時20分將黃永清轉至加護病
    房治療，復於同日上午8 時30分告知家屬黃永清病危，惟遲
    至同日上午10時方移轉，袁宏道上開醫療處置亦有延誤，致
    黃永清病情更加惡化，是袁宏道亦有疏失。
  4.腎功能不全未治療：
    黃永清於94年7 月17日上午8 時20分經抽血檢驗後，血尿素
    氮（BUN） 值為30（見治療護理紀錄第2 頁第8 行），顯然
    較正常值：10-20 mg/dl 為高，黃永清之腎功能於住院時已
    有不正常現象，惟未見被告桃園醫院自黃永清住院時起有對
    黃永清腎功能部分為醫療處置，黃永清之免疫系統當然更加
    虛弱，此亦係造成嗣後併發敗血症之原因，被告等醫師顯有
    疏失。
  5.服用鎮定劑過於頻繁：
    黃永清身體虛弱為被告桃園醫院各個主治醫師所明知，惟依
    護理紀錄所載，黃永清各於94年7 月17日上午8 時20分、下
    午2 時30分經施打鎮靜劑（Dormicum）（見治療護理紀錄第
    2 頁第4 行、第3 頁第7 行）亦有不當，袁宏道、王貞傑難
    辭其咎。
  (三)被告甲○○、戊○○為被告桃園醫院聘僱之醫師，於執行醫
    療業務中，因過失不法侵害黃永清致死，依法應對原告連帶
    負擔損害賠償責任；被告桃園醫院為被告甲○○、戊○○之
    僱用人，對被告甲○○、戊○○於執行業務中，因過失不法
    侵害黃永清致死，依法應與被告甲○○、戊○○負連帶賠償
    責任。爰依民法第184 條第1 項前段、第188 條第1 項、第
    192 條第1 項規定、第194 條規定，請求被告連帶賠償原告
    下列損害：
  1.喪葬費用：
    原告丁○○為黃永清支出喪葬費用合計722,595 元，此有善
    緣禮儀用品社出據之治喪費用明細為憑 。
  2.精神慰撫金：
    訴外人黃永清為退伍榮民，乃原告之家庭精神支柱及生活依
    靠，亦為原告之慈父、良師、益友，竟因被告之過失驟然逝
    世，原告所受身心傷害、精神創痛及經濟所受之損失，筆墨
    難磬。被告事後毫無悔意，爰各請求被告連帶賠償非財產上
    之損害（精神慰撫金）每人各100 萬元。
  3.綜上，被告應連帶賠償原告丁○○1,722,595 元，原告癸○○、子○○、辛○○、庚○○、壬○○各100 萬元。
  (四)原告於96年7 月17日聲請本院調解，被告戊○○於同年8 月
    22日本院調解時辯稱：當時門診醫生是被告甲○○，而其僅
    係簽章而已，此時原告方知被告甲○○亦為本件侵權行為人
    之一，然調解不成，原告於97年3 月7 日收受上開證明書，
    爰依侵權行為之法律關係提起本件訴訟。
  (五)並聲明：1.被告應連帶給付原告丁○○1,722,595 元、原告
    癸○○、子○○、辛○○、庚○○、壬○○各100 萬元，及
    均自本訴狀【即民事準備書(1)狀】繕本送達翌日起至清償日
    止，按年息百分之5 計算之利息。2.願供擔保，請准宣告假
    執行。
二、被告則以下列情詞置辯：
  (一)原告於94年10月13日為明瞭黃永清死因及被告是否涉有醫療
    過失行為，向被告桃園醫院聲請影印相關病歷資料，是應以
    94年10月13日作為原告知有本件損害賠償及義務人之時點。
    詎原告遲至97年3 月14日始提起本件損害賠償訴訟，應認其
    請求權已罹於時效消滅。雖原告曾於96年8 月22日聲請本院
    調解，然調解不成立，依民法第133 條規定，其請求權時效
    視為不中斷。至原告主張於調解時始由被告戊○○告知被告
    甲○○亦為門診醫師，故同列為侵權行為之被告云云。然依
    原告所提書狀所載，已依被告桃園醫院於94年10月13日交付
    原告之全部病歷資料，詳列黃永清於被告桃園醫院接受醫療
    之主治醫師5 人，可知原告並非不得早已從上開病歷資料得
    知損害賠償之義務人，自不可以原告之疏忽而使時效之進行
    往後無盡期延伸，應認原告對於被告甲○○請求權之時效亦
    已歸於消滅，爰對原告之請求提出時效抗辯。
  (二)另就被告甲○○、戊○○兩位醫師是否有醫療過失，分述如
    下：
  1.被告甲○○部分：
    被告甲○○係黃永清於94年7 月16日赴被告桃園醫院治療之
    急診部值班醫師，經檢視胸部X 光片顯示黃永清左下肺葉實
    質化（即遭浸潤），並以黃永清有發燒、痰多、咳血、呼吸
    喘等症狀而診斷為肺炎後，乃建議住院治療，並同時留取黃
    永清痰液及血液細菌培養後，於當日上11時30分給予靜脈輸
    液、止血劑（防止咳血）、經驗性第二代抗生素Cefuroxime
    治療肺炎，以上處置均符合肺炎之治療準則，此有台灣肺炎
    診治指引第5 頁可憑，就此醫療過程尚難認被告甲○○有何
    延誤與疏失。
  2.蔡宗龍部分：
  (1)依被告桃園醫院對黃永清之投藥記錄單及投藥與治療記錄單
    上所載，護士均已依醫囑分別於94年7 月16日21時、同年月
    17日5 時及13時先後3 次各施以Cefuroxime針劑750mg ，此
    有上開記錄單兩紙可憑，原告主張蔡宗龍未依規定施打抗生
    素而致延誤病情，顯屬誤會。
  (2)又依治療護理記錄所載，94年7 月17日凌晨2 時15分時，黃
    永清每分鐘呼吸為27次（正常為18至25次），氧氣濃度為87
    % ，有呼吸過喘現象，蔡宗龍乃指示使用氧氣面罩每分鐘15
    公升流速，如黃永清呼吸上升至每分鐘30次，即準備插管維
    持呼吸，至3 時黃永清呼吸頻率為每分鐘22次，已有改善降
    低現象，至5 時黃永清呼吸頻率增為每分鐘26次，乃再施予
    支氣管擴張劑，到7 時25分時，黃永清呼吸又增加為每分鐘
    30次，呼吸費力，蔡宗龍乃於7 時30分加倍使用兩種不同之
    支氣管擴張劑，黃永清之呼吸頻率又降為每分鐘28次，並於
    7 時35分時，抽血檢查動脈血氧濃度並施打利尿劑以防肺部
    積水，蔡宗龍於7 時55分看完上開抽血檢驗報告，發現黃永
    清有缺氧及代謝性酸中毒，乃於交班後，由蔡宗龍於8 時20
    分決定予以插管治療（同時施以鎮定劑Dormicum以防病患躁
    動）。從以上醫療及護理過程可知，黃永清是否要送入加護
    病房之關鍵點乃在於是否要施予插管治療，而插管治療之前
    提，乃在於判斷黃永清之呼吸速率是否過高，故蔡宗龍對於
    黃永清持續觀察治療，在原有以抗生素及氧氣罩皆繼續之狀
    態中，尚難認蔡宗龍有何延誤病情及疏失之處，原告對於黃
    永清何時轉入加護病房之時機，顯有誤認。
  3.袁宏道部分：
    對於將黃永清由病房轉入加護病房之過程，因涉及護理人員
    內部相互之聯絡及對於加護病房之病床準備等事宜，故於94
    年7 月17日上午10時完成黃永清入床，程序上並無耽誤，蓋
    在移房過程，對於黃永清之治療及護理照顧仍持續進行，並
    無任何中斷情形發生，且袁宏道已緊急完成插管輔助呼吸之
    治療，原告主張移房過程過長而使黃永清病情惡化，顯屬無
    稽。
  4.王貞傑部分：
  (1)rocephin-ceftriaxone為第2 代之抗生素，其用藥時機及對
    象，為重度需至加護病房之病患施用，故加護病房主治醫師
    王貞傑為有效治療黃永清之肺炎病菌感染，而將原來第2 代
    抗生素（屬施用住院之輕度至中度病患）之用藥改為第3 代
    抗生素，乃係依黃永清病情演變之嚴重性，而予以較適當之
    用藥，此觀前述台灣肺炎診治指引第5 頁所載之經驗性治療
    篇，可知王貞傑之用藥符合治療準則而無違誤。事實上，依
    被告桃園醫院對黃永清於94年7 月18日完成之檢驗分析報告
    單所載，黃永清被感染之細菌經檢查結果為克雷伯氏桿菌（
    Klebsiella pneumoniae） ，被告醫師先後使用第2 代抗生
    素（Cefuroxime）及第3 代抗生素（rocephin-ceftriaxone
    ）對於克雷伯氏桿菌皆屬有效用藥，此有該報告單可憑（被
    證4） 。被告醫師針對黃永清病情之嚴重性用藥，並無失當
    之處。
  (2)原告主張抗生素其中之saxizon 並非抗生素，而為低劑量之
    類固醇，係用於對敗血症病患保持血壓穩定臨床上經常性之
    用藥，此有實用外科重症臨床指引節錄，原告上開主張，顯
    有誤會。
  5.被告戊○○部分：
  (1)被告戊○○係被告桃園醫院內科加護病房主治醫師，於94年
    7 月18日上午參與對於黃永清之治療，此時黃永清除肺炎合
    併呼吸衰竭、敗血性休克外，另有嚴重的代謝性酸中毒及呼
    吸性酸中毒，雖使用重碳酸輸液、低劑量類固醇、低劑量血
    管收縮素及輸血治療，然酸中毒之情況已嚴重影響黃永清之
    心跳血壓，遂通知黃永清家屬前來醫院告知病情危急，家屬
    表示因黃永清兒子還在國外盡量急救。上午11時15分，黃永
    清心跳變慢，量不到血壓，開始進行體外心臟按摩，並給予
    強心劑等急救藥品，然而黃永清對急救並無反應，遂於上午
    12時4 分宣告黃永清死亡，並開立死亡證明書。被告戊○○
    僅參與黃永清病危後階段之治療，於急救過程當中已盡相當
    之醫治義務，並無過失，且原告亦未以何事證主張被告戊○○有何過失，自應駁回原告之請求。
  (2)黃永清之血尿素氮含量雖屬過高，然經醫師判斷，係因黃永
    清肺炎病菌感染，而造成腎功能降低導致血液內水分含量不
    足，故以輸液治療即可降低血尿素氮含量過高之情形，蓋黃
    永清當時其血尿素氮值雖達30，然肌酐酸值為1.0 （正常值
    為1.5 以下），且無高血鉀之症狀（黃永清為低血鉀）情形
    下，尚無達洗腎治療之必要，此乃醫學上之基本常識，原告
    所述，顯有誤會。
  6.各個醫師部分：
    袁宏道於94年7 月17日上午8 時20分為黃永清施打鎮靜劑（
    Dormicum），係因幫黃永清插管時，為免黃永清躁動而妨礙
    插管過程所為之用藥，又王貞傑於同日下午2 時30分施打鎮
    靜劑，係因黃永清當時呼吸過喘，為增進黃永清與呼吸器配
    合，以防止黃永清肺部吸入過多氧氣而為必要針劑之施用，
    故袁宏道、王貞傑兩位醫師皆因醫療上之特殊目的而為針劑
    之施用，自無疏失。
  (三)綜上，本件原告之請求權已罹時效消滅，爰以時效抗辯，縱
    未罹時效，然被告並無任何醫療上之過失。並答辯聲明：1.
    原告之訴及假執行之聲請駁回。2.如受不利判決，願供擔保
    請准宣告免為假執行。
三、兩造不爭執之事實：
  (一)黃永清係原告丁○○配偶，原告癸○○、辛○○、子○○、
    庚○○、壬○○父親，此有黃永清繼承系統表1 件及原告戶
    籍謄本6 件在卷可稽（見本院卷第30頁至第36頁）。
  (二)黃永清於94年7 月16日到同年月18日至被告桃園醫院住院診
    療，於同年月18日上午死亡（見本院卷第86頁至第87頁）。
  (三)原告於94年10月12日向被告桃園醫院申請影印病歷資料，於
    同年月13日取得黃永清之病歷影本（見本院卷第87頁）。
  (四)原告於96年7 月17日向本院聲請調解，嗣經調解不成立，此
    有本院96年度桃調字第108 號調解不成立證明書影本1 件在
    卷可佐（見本院卷第8 頁）。
四、本院判斷
    原告六人主張渠等分別為黃永清之配偶、子女，黃永清因被
    告戊○○、甲○○及被告桃園醫院之上開其他診治醫生醫療
    疏失而死亡，被告等自應負侵權行為損害賠償責任等語，此
    為被告所否認，並以前詞抗辯，經查：
  (一)原告之侵權行為損害賠償請求權，是否已罹於2 年消滅時效
    ？
  1.被告抗辯原告係於94年10月13日向被告桃園醫院影印取得被
    害人黃永清之病歷資料，是本件侵權行為之時效，應自該日
    起算兩年，迄原告97年4 月7 日起訴時已罹於時效云云。惟
    按侵權行為所生之損害賠償請求權，依民法第197 條第1 項
    之規定，雖因2 年間不行使而消滅，但查所謂知有損害，非
    僅指單純知有損害而言，其因而受損害之他人行為為侵權行
    為，亦須一併知之，若僅知受損害及行為人，而不知其行為
    之為侵權行為，則無從本於侵權行為請求賠償，時效即無從
    進行。又如當事人間就知之時間有所爭執，應由賠償義務人
    就請求權人知悉在前之事實，負舉證責任。
  2.兩造雖不爭執原告曾於94年10月13日向被告桃園醫院影印取
    得黃永清之病歷資料，但醫療行為是否涉有疏失事涉專業，
    尚難僅憑原告取得病歷資料，即遽認其已明知上開醫療行為
    ，係侵權行為，而兩造就原告知悉之時間既有爭執，自應由
    被告就此部分負舉證責任，惟被告就此迄未舉其他證據以實
    其說，所辯本件侵權行為損害賠償已罹於時效云云，殊無足
    採。
  (二)黃永清死亡之原因，是否因被告戊○○、甲○○及其他醫師
    之診治過失所致？
    按民法第184 條第1 項前段規定，侵權行為以因故意或過失
    不法侵害他人權利為構成要件，故主張行為人應依該條項前
    段規定負侵權行為責任者，應就行為人有故意或過失之要件
    ，負舉證責任，最高法院58年台上字第1421號判例、90年度
    台上字第1941號判決意旨可資參照。原告雖主張被告桃園醫
    院及戊○○、甲○○及其他診治醫生就被害人黃永清之死亡
    有醫療過失云云，惟本院依原告聲請將黃永清於被告桃園醫
    院之病歷資料送請長庚醫院鑑定結果，據該院函覆：黃永清
    自94年7 月16日起至同年7 月18日止，住院期間3 天，其相
    關診療過程未見醫師有何明確疏失等語，有97年8 月29日（
    97 ） 長庚院法字第0721號函及所附之鑑定意見書在卷足憑
    （下稱系爭鑑定報告，見本院卷第141 頁至143 頁），是原
    告此部分之主張，已難遽予採信。
  (三)原告雖主張病患黃永清於住院即97年7 月17日凌晨病情即惡
    化為敗血症，其醫療過程中，醫師有無疏失致血液感染而罹
    患敗血症云云。惟經長庚醫院診斷結果，認本件係因病患黃
    永清有左下葉肺炎，合併全生發炎徵候以及多重器官衰竭，
    故臨床診斷為肺炎合併敗血症。而敗血症之診斷係醫師依據
    病患之臨床症狀加以判斷，但實際上並無絕對證據證實敗血
    症之存在，故並無因醫師疏失導致罹患敗血症之邏輯存在，
    此觀諸系爭鑑定報告鑑定事項第2 點自明（見本院卷第142
    頁），是原告此部分主張，顯難採信。
  (四)原告雖又主張黃永清於16日急診時甲○○醫師曾施打施用抗
    生素（cefuroxime），惟第2 次施用抗生素已係17日上午8
    時20分由主治醫師袁宏道囑咐，基此，另一診治醫生蔡宗龍
    於其主治16小時期間（16日下午3 時20分原至17日上午8 時
    ），並未施打抗生素顯有疏失云云。惟抗生素施打間隔時間
    若干，乃醫療專業，病患黃永清已八十五歲高齡之事實，為
    兩造所不爭執，以估算之腎臟功能評估藥物代謝速率，Cefu
    ro xime 施打間隔在12到24小時之間，皆難謂有所疏失，系
    爭鑑定報告鑑定事項第3 點亦已論述綦詳。是原告此部分之
    主張，委無可採。
  (五)原告雖復質疑黃永清於住院翌王即17日上午8 時20分由醫師
    袁宏道囑咐第2 次施用抗生素（cefurxime） 後，17日上午
    10時10分另由王貞傑再施用抗生素（rocephin-ceftriaxone
    ），即短短2 小時間施用二種不同之抗生素，顯有不當云云
    。惟查，兩種不同抗生素，皆為針對葛蘭氏陰性桿菌，也就
    是最可能引發嚴重敗血症合併多重器官衰竭之細菌，之有效
    藥物。後來痰液培養顯示葛蘭氏陰性桿菌之克列白氏桿菌，
    證實最開始醫師這個經驗性的選擇非常正確。而且此兩種抗
    生素並無證據顯示會有相互拮抗之現象，因而尚難認被告之
    醫療行為有何不當（見系爭鑑定報告鑑定事項第4 點），是
    原告此部分主張，亦難認有何違反醫療常規甚明。
  (六)有關黃永清住院期間總計3 日內施用數種不同抗生素或類固
    醇（例如：cefurxime 、rocephin-ceftriaxone、saxizo n
    等），並不符合正當醫療程序云云。惟使用抗生素及類固醇
    ，皆屬處理敗血症、敗血性休克、多重器官衰竭之正當醫療
    程序，有系爭鑑定報告鑑定事項第5 點足資佐證，亦難認被
    告及施行手術之各醫生，有何違反醫療正當程序可言。
  (七)原告又主張袁宏道醫師於17日上午8 時20分決定將黃永清轉
    至加護病房治療，復於8 時30分告知家屬黃永清病危，惟卻
    遲至同日上午10時方移轉至加護病房，上開醫療處置實有延
    誤云云。經查，肺炎合併呼吸衰竭，最關鍵之加強照護處置
    為氣管插管、使用呼吸器輔助呼吸，負責醫師在8 時20分即
    已完成。使用氣管插管及呼吸器輔助呼吸之病患，宜轉往加
    護病房進行後續照顧，但是並非絕對必要，亦無任何急迫性
    ，實際轉入加護病房之時間差，並不會對醫療處置造成延誤
    （見系爭鑑定報告第6 點）。是原告主張此部分被告醫療行
    為有延誤云云，委不足採。
  (八)原告再指稱黃永清於17日上午8 時20分經抽血檢驗後，血尿
    素氮（BUN） 值為30（參見治療護理紀錄第2 頁第8 行），
    即黃永清之腎功能於住院時已有不正常現象，醫院有無採取
    必要醫護措施，如無，對黃永清之醫療過程當有疏失云云。
    經查，腎功能之另一指標，肌酐酸，當時之檢驗值為正常，
    所以當時腎臟功能本身並無大礙。然而當時黃永清之腎臟功
    能確有危險，乃因嚴重敗血症會影響多重器官，造成多重器
    官衰竭。對於這個危險，關鍵步驟是予以輸液，維持血循功
    能，經參閱病歷記載，當時醫師即醫囑給予數瓶生理食鹽水
    輸液，故醫師應已為適當之必要醫護措施（見系爭鑑定報告
    第7 點）。足認原告主張被告未為適當之必要醫護措施云云
    ，自難採信。
  (九)原告又質疑被告分別於97年17日上午8 時20分、下午2 時30
    分施打鎮靜劑（Dormicum）（參見治療護理紀錄第2 頁第4
    行、第3 頁第7 行）殊有不當云云。惟查，使用氣管插管及
    呼吸器輔助呼吸之病患，常見因為氣管插管等造成不舒服而
    有掙扎現象，掙扎太過劇烈，會影響呼吸器輔助呼吸之效果
    ，施打鎮定劑常為必要之處置（見系爭鑑定報告鑑定事項第
    9 點）。是原告此部分主張，亦難採認。
五、綜上所述，被告戊○○、甲○○及桃園醫院針對黃永清所實
    施之各項住院檢查、手術進行方式、治療經過等各項醫療行
    為，均符合一般醫療常規處理模式，並未違反注意義務。且
    並無證據證明黃永清均未因系爭醫療行為而受有損害；從而
    原告之身體權既未遭受侵害，自無非財產上損害可言。被告
    所辯，應屬可信。原告請求被告戊○○、甲○○及桃園醫院
    連帶給付原告丁○○1,722,595 元、原告癸○○、子○○、
    辛○○、庚○○、壬○○各100 萬元，及均自原告民事準備
    書(1)狀繕本送達翌日起至清償日止，按年息百分之5 計算之
    利息云云，顯無理由，不應准許。其假執行之聲請亦失所附
    麗，併予駁回。因本件事證已臻明確，兩造其餘主張陳述及
    所提之證據，均毋庸再予審酌，附此敘明。
六、訴訟費用負擔之依據：民事訴訟法第78條。
中    華    民    國    97    年    12    月    31    日
                  民事第二庭    法  官  張金柱
如對本判決上訴，須於判決送達後20日內向本院提出上訴狀。
以上正本證明與原本無異。
中    華    民    國    98    年    1     月     7    日
                                書記官  黃珮娟


司法院資訊處製作；財團法人民間司法改革基金會備份。
